臺灣高等法院臺南分院民事判決　94年度金上字第1號
上　訴　人　甲　○○○
訴訟代理人　侯　清　治　律師
被 上訴 人　元大京華證券股份有限公司臺南民生分公司
法定代理人　沈　俊　傑
訴訟代理人　石　淑　慧
上列當事人間請求侵權行為損害賠償事件，上訴人對於中華民國
94年1月24日臺灣臺南地方法院第一審判決（92年度金字第2號）
，提起上訴，本院於94年6月28日言詞辯論終結，判決如下：
    主  文
上訴駁回。
第二審訴訟費用由上訴人負擔。
    事  實
甲、上訴人方面：
一、聲明：求為判決；（一）原判決廢棄。（二）被上訴人應給
    付上訴人新臺幣（下同）244 萬元，及自起訴狀繕本送達被
    上訴人翌日起至清償日止，按年息5％ 計算之利息。（三）
    第一、二審訴訟費用均由被上訴人負擔。（四）准供擔保宣
    告假執行。
二、陳述：除與原判決記載事實相同者予以引用外，並補稱：
（一）訴外人王南昱之行為確屬業務上之行為：
    1.訴外人王南昱確實承認私下操作融資融券係為增加交易量
      ，使其收入增加，此由被上訴人所提出之股票交易明細表
      ，即可證明上訴人之股票交易頻繁，且皆因訴外人王南昱
      違規操作所致，其為職務上之行為至明，乃原判決竟認此
      為私相授受之行為，而非職務上之行為，顯然有誤。
    2.上訴人為求事實真相，曾向被上訴人查詢訴外人王南昱違
      規操作之情況，竟遭被上訴人以公司機密為由而拒絕。上
      訴人祇得向主管機關財政部證券暨期貨管理委員會申訴，
      經該委員會派員至被上訴人處專案查核，發現被上訴人前
      受託買賣股票業務員王南昱有受理上訴人對買賣有價證券
      之種類、數量、價格及買進或賣出之全權委託授權內容不
      符情事，該項缺失，證交所業依公司營業細則第144 條規
      定，對業務違失人員即訴外人王南昱予以暫停執行業務 4
      個月，此有該委員會臺財證二字第0920004764 號函足參，
      則訴外人王南昱為執行業務之行為無疑。
    3.按受僱人因執行職務，不法侵害他人之權利者，由僱用人
      與行為人連帶負損害賠償責任，民法第188條第1項前段定
      有明文。所謂受僱人因執行職務不法侵害他人之權利，不
      僅指受僱人執行因所受之命令或委託職務自體或執行該職
      務必要之行為，而不法侵害他人之權利而言，即職務上予
      以機會之行為及與執行職務之時間或處所有密切關係之行
      為，在客觀上足認為與其執行職務有關，而不法侵害他人
      權利者，縱令其係為自己之利益，亦應包括在內，蓋法律
      之學，為社會科學、研究法律、解釋法律，應以適用法律
      時之社會情況及需要為準據。如其拘泥於文字易失法律之
      真義，其作用亦即隨之而喪失矣。吾民法之一貫立法精神
      ，在於保護弱者，而以第188 條為尤顯，如必以明文規定
      之存在，僱用人始對受僱人負責，則該條保護弱者之作用
      將大都喪失，與立法意旨，顯有未符。本件訴外人王南昱
      屬被上訴人之營業員，其違規操作股票之行為已如前述，
      復依其職務範圍係辦理有價證券之買賣、開戶、推介、申
      報、結算、交割等事務，被上訴人難辭其咎，不得以訴外
      人王南昱利用代客戶買賣股票之機會，在被上訴人營業場
      所及時間內私自代客戶保管存摺、印章並操作股票，仍難
      認為非屬職務上予以機會之行為，及執行職務之時間或處
      所有密切關係之行為。從而可知被上訴人尚不得以訴外人
      王南昱與上訴人私相授受之行為而認其與職務無關，企解
      免損害賠償之責任，是原判決對此顯係理由不備。
（二）被上訴人對訴外人王南昱未盡監督之責：
    1.訴外人王南昱為被上訴人聘僱之營業員，且通過國家專業
      鑑定考試並取得合法證照，對於證券交易法令理應相當熟
      悉，竟有違臺灣證券交易所公司營業細則第144 條公司章
      程、營業細則、受託準則及證券商負責人與業務人負管理
      規則第18條之規定，有負上訴人所託私自將上訴人之股票
      辦理融資、融券並盜賣上訴人之股票，而被上訴人為其僱
      用人更應對其所僱用之人善盡監督之責，惟被上訴人竟疏
      於管理，造成訴外人王南昱有可乘之機，對此被上訴人已
      應負責。此觀被上訴人寄予上訴人之信件均遭退回，竟又
      許訴外人王南昱收取，其未盡監督之責至明。
    2.按證券商受託買賣有價證券製作委託書買賣報告書及對帳
      單應行記載事項準則第10條第1 項規定：「證券經紀商應
      按月編製對帳單一式二份並於次月5 日填製，一份送交委
      託人，一份證券經紀商收存。」依上揭規定，對帳單應交
      付委託人，不得由營業員代領，而被上訴人竟讓訴外人王
      南昱代領且未對上訴人退回之函詳加查詢，即有監督疏失
      之責。
    3.被上訴人雖依「委託人委託買賣證券注意事項」第10款規
      定，證券經紀商依法不得收受存款或辦理收款或借貸有價
      證券，委託人亦不得將委託買進之證券或賣出證券之價金
      或其他款券存放於證券經紀商或其人員處，否則委託人應
      自負其責。惟該條文為定型化條文，被上訴人應對當事人
      詳細解釋，被上訴人是否盡到告知之義務，抑或以此為責
      任之減免，此不利益實難歸咎於上訴人。以吾民法之基本
      立法精神而言，不得以此定型化條文，而違背公序良俗，
      當無法拘束上訴人，而推卸責任。
    4.被上訴人對於其所屬營業員不得私下保管客戶存摺、印鑑
      及有關款項、股票等規定，以臺灣證券交易所有透過各種
      管道宣達，認其已盡防範之能事，然依此情狀是否被上訴
      人即得豁免監督之責，顯不可採。蓋職務上之行為，因與
      職務有關，職務予以機會之行為亦不可謂與職務無關。
    5.被上訴人雖舉上訴人簽名之聲明書圖免責任，然依規定證
      券商之營業員不得有此行為，而被上訴人亦應盡監督之責
      ，是被上訴人不得以事前之聲明而脫免監督之責，始符誠
      信公平原則。
（三）民法第188條第1項前段規定乃因選任及監督受僱人未盡相
      當注意而生。本件訴外人王南昱為上訴人聘僱之營業員為
      事實，其未經上訴人同意下私自利用上訴人之股票融資融
      券操作買賣以獲得業績，此亦為訴外人王南昱所自認，而
      此一行為確屬業務上之行為，已如前述，是故本條討論者
      應為僱用人對於受僱人之監督有無過失，苟有過失，即應
      就受僱人因執行職務之侵權行為負連帶責任，而非謂與該
      條之構成要件不符所得誤會，是原判決容有違誤。
（四）上訴人與被上訴人間訂立委託買賣股票契約，上訴人有將
      印章、金錢款項交付訴外人王南昱買股票（電話下單委託
      ）均只買不賣（見證交所92.5.27 書信訪談紀錄），並未
      全權委託訴外人王南昱操作股票買賣。至證券存摺（即集
      保存摺）及銀行存摺（存款存摺），訴外人王南昱表示為
      方便作業，故放在訴外人王南昱處保管（見證交所 92.5.
      27書信訪談紀錄），核與證人訴外人王南昱於原審民國（
      下同）93年10月18日結證：「買賣股票不需用到存摺，所
      以我沒有她的存摺，但她的印章從91年初放在我這邊，到
      92年3 月份我才把印章還給她，後來因公司業績的壓力下
      ，我有幫她操作，實際上她並沒有下達買賣股票之指示。
      」及93年11月1 日言詞辯論證稱：「其只有保管上訴人甲
      ○○○之印章，並沒有拿其他存摺等語。」並無不合。再
      者經證交所於原審調閱上訴人92年1月至3月之交易明細表
      ，並抽核上開期間計12日48筆之買賣委託書，發現該等委
      託書均勾選當面委託方式，並蓋有上訴人印章，而證實訴
      外人王南昱確只有保管上訴人印章，始有此結果。而金錢
      交付訴外人王南昱買股票，該訴外人王南昱為被上訴人公
      司營業員並非他人，則上訴人自89年7 月12日在大眾銀行
      公園分行（現改為東臺南分行）開戶第000000000000號帳
      戶以來，陸陸續續存入7,l17,007 元，有卷附存款帳戶交
      易明細表可稽。
    1.交易日期：91.9.2交易代號1480，借方金額：109,387 元
      ，依電詢大眾銀行之答覆該交易代號為轉帳支出無摺，經
      比對大眾銀行交易查詢清單，該筆款項支出即是上訴人購
      買友達股票之支出金額。
    2.交易日期：92.2.14 交易代號1610者，依電詢大眾銀行之
      答覆該交易代號為證券交割即時入帳，經比對大眾銀行交
      易查詢清單，該筆款項支出即是上訴人購買台苯股票之支
      出金額。
    3.依上揭交易明細可知，上訴人確實有交付現金予王南昱，
      委託其存入前開帳戶，且僅為購買股票而支出，從未有出
      賣之授權至明。
      而前述買賣股票又無需用到存摺，茲印章又在訴外人王南
      昱持有中，故才能未經上訴人同意私自操作股票買賣，並
      能故意將上訴人住址「臺南市○○路168 號」寫為「臺南
      市○○路188號」（卷附196頁正面），致被上訴人寄送上
      訴人之信件均退還予被上訴人，以致上訴人未收到任何對
      帳單（卷附226 頁正面），此有該變更客戶基本資料申請
      書之申請人均蓋有上訴人之印章可證。則此違規操作者，
      既為被上訴人之營業員王南昱，自不容被上訴人扭曲為不
      得與他人私相授受而要委託人即上訴人自負其損失責任之
      理。
（五）原審93年11月1 日言詞辯論筆錄：「上訴人主張其有將印
      章、存款存摺及證券存摺交予訴外人王南昱，惟並未全權
      委託訴外人王南昱操作買賣股票，而係上訴人自己用電話
      下單委託買股票等語。」但查既因該上訴人印章在訴外人
      王南昱持有，故後來在公司業績壓力下，訴外人王南昱敢
      擅自操作買賣股票，始有在買進委託書及賣出委託書，均
      係當面委託方式，蓋上訴人本人印章，此為正解。而原判
      決所謂「上訴人又稱買進委託書及賣出委託書，均係其本
      人所蓋章，而稱上訴人既未委託賣出股票，為何又在賣出
      委託書上蓋章？」應係正解之上述「均係蓋上訴人本人之
      印章」之口誤而為誤記？又前述證交所92.5.27 書信訪談
      記錄，既載明存款存摺及證券存摺，訴外人王南昱表示為
      方便作業故放在訴外人王南昱處保管，則此置放訴外人王
      南昱保管才會被認為此與將存款存摺及證券存摺交予訴外
      人王南昱又有何不同。而有此通俗話語，焉知此竟為誤解
      ，而於此大力著墨，致失真義。竟被認為上訴人前後所述
      多所矛盾，必有不實之處而遭誤會，竟為誤判，才有被上
      訴人辯稱上訴人係全權委託訴外人王南昱代為操作股票之
      買賣事宜等語，與上開調查證據結果相符，應堪採信之冤
      枉出現，信經此說明，應得冰釋。況此有證人王南昱以實
      其說，問訴外人王南昱買進、賣出委託書上委任之方式都
      勾選當面委託，為何蓋有甲○○○（即上訴人）之印章。
      答：「是我蓋的章，沒有經過甲○○○同意。」（見原審
      93年10月18日言詞辯論筆錄）。依證人王南昱所述，買進
      委託書及賣出委託書上「甲○○○」之印章，均係訴外人
      王南昱所蓋，並非上訴人所蓋，與上訴人於原審審理時，
      稱其將印章交予訴外人王南昱之情形相符，尤得肯定。
（六）原判決附表所示之股票係上訴人委託訴外人王南昱應買而
      未買之股票，即上訴人用電話下單，而為訴外人王南昱筆
      記本內所記載之股票名稱及股數，而該等股票應係自91年
      1 月11日在新寶綜合證券股份有限公司開戶，同年4月8日
      新寶證券公司由元大京華證券股份有限公司合併，一直陸
      續委託，因上訴人既與被上訴人訂立委託買賣股票之契約
      ，而訴外人王南昱又為被上訴人之營業員，則此委託即有
      根據，且此有證人王南昱於93年10月18日在原審證稱：「
      （何時任職於被告公司？），89任職於被告公司，92年 3
      月27日離職。（在被告公司擔任何職務？），營業員幫客
      戶下單買賣股票。」可稽。則上訴人與被上訴人營業員王
      南昱對該應買未買股票之確認，並非私下協議，既非私下
      協議，則上訴人所受損害之計算方式，應以該附表為依據
      ，並依事發隔日（即92年3 月25日）之收盤價為計算基準
      。系爭股票總價為3,491, 544元，應為上訴人之損害金額
      ，因股票有漲有跌，故以整數300 萬元計算，扣除訴外人
      王南昱已賠償之56萬元，上訴人尚有244 萬元之損害，可
      謂有憑有據，要非被上訴人得以臆測駁斥之。是原判決認
      「由被上訴人所提出上訴人在被上訴人公司之客戶交易明
      細表顯示，自上訴人於91年1 月11日在新寶證券公司開戶
      以來迄至92年3 月21日止，上訴人買賣股票十分頻繁，幾
      乎每7日中有5日均有買賣股票之交易紀錄，且每交易日買
      賣之股票數量亦多在10張以上，且其買賣情形係有買入，
      亦有賣出，而上訴人在大眾商業銀行東臺南分行第000000
      000000號帳戶之資金往來情形亦十分複雜，有買入股票之
      扣款，亦有賣出股票所得之進帳，此有該銀行93.10.26（
      93）東臺南發210號函及所附之資金往來明細表在卷可稽
      等情觀之，苟證人王南昱不是持有上訴人之上開銀行存款
      存摺，或訴外人王南昱不是經由上訴人全權委託操作股票
      買賣，訴外人王南昱如何得知上訴人有無在上開帳戶內存
      入款項或提領上開帳戶內之金錢？訴外人王南昱又如何得
      知上訴人上開銀行存款帳戶尚有多少餘額，是否足以購買
      股票辦理交割？故還原本件上訴人與訴外人王南昱間之實
      際授權及委託情形，應係：上訴人將其在被上訴人公司約
      定之印章、存款存摺及證券存摺均交予訴外人王南昱，並
      全權委託訴外人王南昱代為操作股票之買賣事宜，上訴人
      本人並不下達股票買賣之指示，而是完全委由訴外人王南
      昱決定買入、賣出之股票之股票種類、數量、價格，即上
      訴人於原審93.11.1言詞辯論時稱其將印章，存款存摺及
      證券存摺均交予訴外人王南昱等語為真實，上訴人另稱其
      並未全權委託訴外人王南昱代為操作股票之買賣，是由上
      訴人本人下單云云，則係避重就輕之說法不足採信。上開
      推定，已與事實不符，此有前述訴外人王南昱於91.10.18
      在原審證稱：「上訴人只有交付印章，沒有下達買賣股票
      之指示，而買賣股票，不需用到存摺，所以沒有上訴人存
      摺，至買進、賣出委託書上蓋有上訴人之印章亦均係伊（
      王南昱）所蓋，沒有經過上訴人同意。」所以訴外人王南
      昱於93.11.1敢證實稱：「其只有保管上訴人甲○○○之
      印章，並沒有拿其他存摺。」則上訴人委託訴外人王南昱
      只買不賣並未全權委託代為操作股票買賣，應已肯定此為
      事實。按如原審所為之上開推定，為何未將訴外人王南昱
      以偽證移送偵辦？其次訴外人王南昱為被上訴人聘僱之營
      業員，違反相關規定，擅自將上訴人股票辦理融資融券，
      並盜賣上訴人股票，而被上訴人疏於管理，造成上訴人損
      失，均因訴外人王南昱所為悉與職務有關。因與職務有關
      ，其屬職務上之行為，固與職務有關，職務予以機會之行
      為，亦不可謂與職務無關。是原判決以證人王南昱在原審
      稱上訴人未授權其全權買賣股票云云，均係為了規避上訴
      人開戶時，與被上訴人公司所簽訂之委託買賣證券契約中
      ，已立有不得將原留印鑑、款項、存摺或有價證券，交由
      被上訴人公司員工保管或與其有借貸金錢或股票及媒介情
      事，否則因此所生之糾葛或損害願自行負責之聲明。即謂
      有此聲明，已難認係訴外人王南昱職務上之行為，而謂與
      訴外人王南昱之職務無關，應悖事實勝於雄辯。至謂「委
      託人委託買賣證券注意事項」第10條之規定，即證券經紀
      商依法不得收受存款或辦理放款或借貸有價證券，委託人
      亦不得將委託買進之證券或賣出證券之價金或其他款券存
      放於證券經紀商或其人員（包括負責人、經理人及所有工
      作人員等）處，否則委託人應自負其責亦然，均難認訴外
      人王南昱之上開行為，非與其職務有關，非係其職務上之
      行為。而此項職務行為之缺失，亦有證交所業依公司營業
      細則第144條規定，對業務違失人員即訴外人王南昱予以
      暫停執行業務4個月，加以證實。
（七）綜上原判決以臆測取代證據，有如上述不服之補充上訴理
      由，要而言之，本件訴外人王南昱為被上訴人聘僱之營業
      員為事實，其未經上訴人同意擅自利用上訴人之股票融資
      融券操作買賣以獲得業績，究屬業務上之行為，苟有過失
      ，被上訴人即應就訴外人王南昱之侵權行為負連帶責任。
（八）被上訴人一再陳稱已善盡監督之責，並舉出透過各管道宣
      達營業員不得私下保管客戶存摺、印鑑及有關款項、股票
      及上訴人之聲明書圖免責。惟經上訴人詳查赫然發現尚有
      與上訴人同樣遭遇之受害者（鄭陳素美），且情節更加嚴
      重，並已向主管機關財政部證券暨期貨管委會檢舉，足證
      被上訴人根本未盡監督之責，否則相同情況為何一而再、
      再而三之發生，被上訴人監督顯然疏失。
三、證據：除引用原審之立證方法外，並補提出存款帳戶交易明
    細、原審卷（一）卷附196頁正面、原審卷（一）卷附226頁
    正面、原判決附表、損害計算明細表、檢舉函、交易明細各
    1份、大眾銀行交易查詢清單2份影本為證。
乙、被上訴人方面：
一、聲明：求為判決：（一）上訴駁回。（二）第一、二審訴訟
    費用由上訴人負擔。（三）如受不利判決，准供擔保免為假
    執行。
二、陳述：除與原判決記載事實相同者予以引用外，並補稱：
（一）上訴人之上訴理由無非仍以：（一）上訴人確有將印章、
      金錢款項交付訴外人王南昱買股票，惟均只買不賣，並未
      全權委託訴外人王南昱操作股票買賣。（二）訴外人王南
      昱因持有上訴人之印章，故能未經上訴人同意私自操作股
      票買賣，並變更錯誤之住址，致上訴人無法收受任何對帳
      單。（三）上訴人確實受有244 萬元之損害（扣除王南昱
      已賠償之56萬元）。（四）訴外人王南昱違反規定，擅自
      將上訴人股票辦理融資融券，並盜賣上訴人股票，造成上
      訴人損失，其所為悉與職務有關。並另以訴外人王南昱之
      證詞，證實上訴人委託訴外人王南昱只買不賣並未全權委
      託代為操作股票買賣，而認原判決以臆測取代證據，不服
      而提出上訴。惟查上訴人確有違法授權訴外人王南昱全權
      委託操作買賣股票之情事，如因此受有損害，當由上訴人
      自行負擔，無由被上訴人負擔之理。
（二）上訴人確有授權訴外人王南昱全權委託操作買賣股票之情
      事：
    1.上訴人係於91年1 月11日，向前新寶綜合證券臺南分公司
      ，申請開立證券交易帳戶，並於同年月14日開立信用交易
      帳戶，自開戶以來，系爭帳戶長達1 年多時間之交易至為
      頻繁，每筆交易上訴人均按規定經由其所約定之交割帳戶
      大眾銀行公園分行（現已更名為東臺南分行）第00000000
      0000號帳戶自行完成交割，期間均無任何異議，如上訴人
      主張所有交易皆係訴外人王南昱未經上訴人同意私自操作
      股票買賣，何以上訴人均完成交割，且未曾提出任何異議
      ？
    2.按證券經紀商受託買賣有價證券製作委託書買賣報告書及
      對帳單應行記載事項準則第10條第1 項規定：「證券經紀
      商應按月編製對帳單一式二份並於次月5 日填製，一份送
      交委託人，一份證券經紀商收存。」被上訴人均已依法令
      規定，按月將對帳單交付予上訴人（此有上訴人親自簽收
      之買賣對帳單足稽）。雖上訴人一再抗辯其從未收受被上
      訴人寄送之對帳單，惟依交易所之調查報告明確指出：「
      經檢視前開期間該分公司出具2 個月份郵寄對帳單憑證、
      12個月份吳張君蓋章領取憑證、及1 個月份簽名蓋章收取
      等資料顯示，該分公司尚能依規定處理吳張君買賣對帳單
      。」（交易所調查報告第4頁倒數第2行至第5頁第1行）。
      是以上訴人每月既已收受被上訴人交付之對帳單，且對該
      交易內容從未曾表示異議，顯其對帳戶之交易情形完全知
      悉。苟系爭交易非由上訴人親自所為，亦係上訴人授權訴
      外人王南昱所為，上訴人主張系爭交易均由訴外人王南昱
      私自操作買賣，其全然不知情之說法，純屬臨訟設辭，與
      實情全然不符。
    3.上訴人於民事補充上訴理由狀中雖主張「因印章在訴外人
      王南昱持有中，故才能未經上訴人同意私自操作股票買賣
      ，並能故意將上訴人住址「臺南市○○路168 號」寫為「
      臺南市○○路188 號」，致上訴人未收到任何對帳單。」
      云云。惟查：
    存摺、印章係重要物品，當事人就其所有重要物品當應自
      行妥善保管，上訴人於原審中自承其有將印章、存款存摺
      及證券存摺交予訴外人王南昱保管，且從未曾向訴外人王
      南昱請求返還，顯就其帳戶有授意訴外人王南昱使用之真
      意，並非訴外人王南昱未經上訴人同意所私自操作股票買
      賣。
    再者該申請變更通訊，係上訴人於92年2 月24日親自向被
      上訴人辦理，縱住址係由訴外人王南昱代為填寫，如訴外
      人王南昱蓄意撰寫錯誤，上訴人當可一眼看出，惟上訴人
      卻未對該住址提出異議，被上訴人依其簽章認定住址為真
      正，並無疏失，且被上訴人寄發對帳單時，因該住址錯誤
      遭退回，被上訴人亦派專人將上訴人之買賣對帳單親自送
      交上訴人收訖（此有上訴人親自簽收之買賣對帳單足稽）
       ，被上訴人所為並無違誤。
    尤有甚者，上訴人既有委託被上訴人買賣股票，若確如其
      所言未曾收受被上訴人寄送之對帳單，何以其從未曾向被
      上訴人反應？此舉顯與常情不符，故上訴人主張其未收受
      任何對帳單，殊無足採。
（三）上訴人既違法授權訴外人王南昱全權委託操作買賣股票，
      其因此所受之損害，應由上訴人自行承擔：
    1.被上訴人與上訴人間之法律關係，係基於雙方成立之委託
      買賣證券契約，上訴人於進行交易前均需辦理開戶及簽具
      委託買賣契約，該契約上訴人明確聲明願遵守證券法令之
      規定，不將原留印鑑、款項、存摺或有價證券交由被上訴
      人員工保管，或與其有借貸金錢或股票及媒介情事（參上
      訴人簽署之聲明書影本）。
    2.被上訴人於營業場所之出入口，均以明顯標語要求客戶不
      得將其存摺、印鑑交予被上訴人公司從業人員保管，或與
      被上訴人公司人員有款券之往來行為。且臺灣證券交易所
      亦一再透過各種傳播媒體及大幅海報之方式，再三提醒投
      資人不可將款項、存摺、印章交付券商從業人員。
    3.「委託人委託買賣證券注意事項」第10款規定：證券經紀
      商依法不得收受存款或辦理放款或借貸有價證券，委託人
      亦不得將委託買進之證券或賣出證券之價金或其他款券存
      放於證券經紀商或其人員處，否則委託人應自負其責（參
      委託人委託買賣證券注意事項網路版）。
      上開種種之宣導、規範及法令規定即在防止證券經紀商內
      部職員舞弊損及投資大眾權益，亦在避免職員與外部客戶
      勾串、營私造成經紀商重大損失致擾亂證券金融市場秩序
      。惟上訴人為圖一己之便利，竟違反法令及契約等規定，
      將印鑑、存摺及款項交付訴外人王南昱，違法授權訴外人
      王南昱使用其帳戶，自當由其自行承擔違法授權行為所生
      之損失。
（四）訴外人王南昱代上訴人保管存摺及印章，非屬執行其在被
      上訴人公司之職務行為，要無民法第188條第1項規定之適
      用：
    1.訴外人王南昱於被上訴人公司任職時，被上訴人即要求自
      行簽立聲明不為違法之行為（參王南昱聲明不為違法行為
      之聲明書影本），主管並不定期宣達從業人員不得私下保
      管客戶存摺、印鑑及與客戶有款項、股票往來關係，稽核
      人員並會不定期查核各業務單位，而證券商負責人與業務
      人員管理規則第18條第3款及第11 款，亦明定證券商負責
      人及業務人員執行業務應本誠實及信用原則，不得受理客
      戶對買賣有價證券之種類、數量、價格及買進或賣出之全
      權委託、挪用或代客戶保管有價證券、款項、印鑑或存摺
      。則訴外人王南昱違反法令及被上訴人公司規定「私下」
      代客戶保管存摺、印章，並代客戶操作股票買賣，應屬其
      個人之不法行為，非執行被上訴人之職務行為。
    2.最高法院92年臺上字第485號判決意旨：「民法第188條所
      定僱用人之連帶賠償責任，以受僱人因執行職務不法侵害
      他人之權利，始有其適用。倘係受僱人個人之犯罪行為而
      與執行職務無關，即與該條規定之要件不合，殊無因受僱
      人濫用職務或利用職務上之機會及與執行職務之時間或處
      所有密切關係之行為，其外觀在客觀上認與執行職務有關
      ，不法侵害他人之權利，遽認僱用人應與該受僱人負連帶
      賠償責任。查證券經紀商為受託買賣有價證券而僱用營業
      人員為直接有關有價證券買賣之行為者，必該營業人員因
      執行與有價證券買賣有關之行為而不法侵害他人之權利者
      ，始得令證券經紀商與該營業人員負連帶賠償責任，倘係
      營業人員個人之犯罪行為而無關有價證券買賣之職務者，
      尚難謂係因執行職務而不法侵害他人之權利。依管理規則
      第2 條規定，業務人員之職務既係為證券商從事有價證券
      之承銷、買賣之接洽或執行。同規則第16條第11款復明定
      ，證券商之負責人及業務人員執行職務應本誠實及信用原
      則，不得挪用或代客戶保管有價證券、款項、印鑑或存摺
      。本件葉淑真為大昌公司營業員，『私下』代客戶保管股
      票、存摺及印章，並代客戶操作股票買賣，而盜賣客戶股
      票或侵吞款項，其因業務侵占罪，業經法院判處有期徒刑
      3 年確定，為原判決所是認。則能否因其係在大昌公司營
      業場所及營業時間內『代』客戶操作買賣股票，即謂其行
      為係為公司執行買賣有價證券之職務行為而非其個人之犯
      罪行為，尚非無研求之餘地。‧‧‧」是以訴外人王南昱
      代上訴人保管存摺及印章，非屬執行其在被上訴人公司之
      職務行為，原審亦肯認此一事實，被上訴人當無依民法第
      18 8條第1項規定負連帶賠償責任之理。
（五）上訴人並無任何證據證明受有損害，依法對被上訴人無損
      害賠償請求權：上訴人於民事補充上訴理由狀三雖主張「
      原審判決附表所示之股票，係上訴人委託訴外人王南昱應
      買而未買之股票，即上訴人用電話下單，而為訴外人王南
      昱筆記本內所記載之股票名稱及股數，則上訴人與被上訴
      人營業員王南昱對該應買未買股票之確認，並非私下協議
      ，既非私下協議，則上訴人所受損害之計算方式，應以該
      附表為依據。」云云。惟查：
    1.按當事人主張有利於己之事實者，就其事實有舉證之責任
      ，為民事訴訟法第277 條所明定。上訴人一再主張附表所
      示之股票，係上訴人委託訴外人王南昱應買而未買之股票
      ，惟上訴人究係於何時委託訴外人王南昱買進該附表所示
      之股票？各股票成交之日期為何？買進之價位為何？買進
      之數量又為何？上訴人均無任何證據足以證明。
    2.退萬步言，附表所示之股票確係上訴人委託訴外人王南昱
      應買而未買之股票，上訴人並以事發翌日（92年3月25 日
      ）系爭股票之收盤價作為計算基準，計算其損害金額。惟
      上訴人購買系爭股票亦須投入成本，故其損害之計算方式
      ，亦應以系爭股票之收盤價扣除上訴人買入該等股票之成
      本，始為上訴人之損害金額，則上訴人買入該等股票之成
      本為何？經扣除後實際損害又為何？上訴人亦從未就此提
      出計算方式，徒以系爭股票係訴外人王南昱應買而未買，
      逕認其受有244萬元之損害，實屬無稽。
（六）訴外人王南昱之證詞與上訴人之主張多所矛盾，實無足採
      ：
    1.訴外人王南昱於91.10.18在原審證稱：「上訴人只有交付
      印章，沒有下達買賣股票之指示，而買賣股票不需用到存
      摺，所以沒有上訴人存摺，至買進、賣出委託書上蓋有上
      訴人之印章亦均係伊所蓋，沒有經過上訴人同意。」及於
      93.11.1 在原審證稱：「其只有保管上訴人甲○○○之印
      章，並沒有拿其他存摺。」等語。惟查上訴人在證交所92
      .5.27 書信訪談時稱：「（請問台端買賣有價證券之集保
      存摺、銀行存摺及印鑑是否本人保管？是否有委請他人代
      為保管情事？）除了印鑑章係由甲○○○自行保管外，集
      保存摺及銀行存摺王南昱表示為方便作業，故放在王南昱
      處保管。」（見證交所92年5 月27日書信訪談紀錄），另
      上訴人於原審審理時稱其係將印章、存款存摺（即銀行存
      摺）及證券存摺（即集保存摺）交予訴外人王南昱（見原
      審93年11月1日言詞辯論筆錄）。則上訴人究係將印章、
      存款存摺、證券存摺三者均交予訴外人王南昱？或上訴人
      自己保管印章，僅另將存款存摺及證券存摺交予訴外人王
      南昱？抑或自己保管存款存摺及證券存摺，僅將印章交予
      訴外人王南昱？訴外人王南昱之證詞與上訴人之主張截然
      不同，前後顛倒，相互矛盾，必然不實，故不足採。
    2.苟訴外人王南昱之證詞屬實，其確未經上訴人同意，私自
      辦理融資融券及盜賣上訴人之股票，則訴外人王南昱顯已
      涉刑事背信及偽造文書等罪責；惟自本案發生至今，上訴
      人不僅未對訴外人王南昱提起任何刑事追訴，亦不予追究
      其本案之民事責任；甚且自本案發生以來，訴外人王南昱
      即與被上訴人及其他同事失聯，被上訴人透過各種關係始
      終無法與訴外人王南昱取得聯繫，然上訴人不僅可知悉訴
      外人王南昱實際之住所，進而安排訴外人王南昱出庭作證
      ，共同設局對不明究裡屬局外人之被上訴人索賠，其相互
      掩護，意圖將其等私相授受應自行共同承擔之責任，構陷
      由被上訴人負擔，訴外人王南昱之證詞實不足採。
    3.因證人王南昱之證詞與上訴人之說詞，截然不同，故原審
      為了解實情，乃調閱上訴人在被上訴人之交易明細及上訴
      人在大眾商業銀行東臺南分行第0371ll010464號帳戶之資
      金往來明細表後，得知上訴人系爭交易帳戶之交易十分頻
      繁，且上訴人在大眾商業銀行東臺南分行第037ll0000000
      號帳戶之資金往來情形亦十分複雜，而認「苟證人王南昱
      不是持有原告之上開銀行存款存摺，或王南昱不是經由原
      告全權委託操作股票買賣，王南昱如何得知原告有無在上
      開帳戶內存入款項或提領上開帳戶內之金錢？王南昱又如
      何得知原告上開銀行存款帳戶尚有多少餘額，是否足以購
      買股票辦理交割？故還原本件原告與證人王南昱間之實際
      授權及委託情形應係：原告將其在被告公司約定之印章、
      存款存摺及證券存摺均交證人王南昱，並全權委託王南昱
      代為操作股票之買賣事宜，原告本人並不下達股票買賣之
      指示，而是完全委由證人王南昱決定買入、賣出之股票種
      類、數量、價格。」（見原判決第20至21頁）。故原審所
      為之認定方為本案之實情，非以臆測得此結果，其所為之
      判決並無違誤。
（七）綜上論結，上訴人確有違法授權訴外人王南昱全權委託操
      作買賣股票之情事，如因此受有損害，當由上訴人自負其
      責。而訴外人王南昱所為保管客戶存摺、印章之行為，非
      在執行其職務，甚且上訴人亦未能就其損害負舉證之責任
      ，自無依民法第188條第1項請求被上訴人負擔僱用人之連
      帶賠償責任，上訴人之請求實無理由。
三、證據：除引用原審之立證方法外，並補提出上訴人親自簽收
    之買賣對帳單、上訴人簽署之聲明書、委託人委託買賣證券
    注意事項網路版、王南昱聲明不為違法行為之聲明書、最高
    法院92年臺上字第485號民事判決網路版影本各1份為證。
    理  由
一、上訴人起訴主張：上訴人於89年7 月間在鼎康證券股份有限
    公司（下稱鼎康證券公司）開戶，從事股票買賣，嗣鼎康證
    券公司結束營業，原有客戶均改於新寶綜合證券股份有限公
    司（下稱新寶證券公司）開戶，上訴人遂於91年1 月11日在
    新寶證券公司開戶，同年4月8日新寶證券公司由元大京華證
    券股份有限公司（下稱元大京華證券公司）合併。上訴人自
    89年在鼎康證券公司開戶迄92年3月24日止，在該3家證券公
    司從事股票投資之受託營業員均為訴外人王南昱，所使用之
    存摺帳戶均為大眾銀行公園分行（現改為東臺南分行）之帳
    戶。上訴人委託訴外人王南昱從事股票操作，僅授權其從事
    一般股票操作，並未授權其從事融資融券之股票操作，並將
    銀行存摺、集保存摺及股票開戶印章均置放訴外人王南昱處
    。惟上訴人欲購買股票，僅向訴外人王南昱告知欲購之股票
    ，再交付現金，而充分信任訴外人王南昱，詎其竟未經上訴
    人同意，利用上訴人不熟悉股票市場之操作情況，私自將上
    訴人之股票利用融資融券業務操作買賣以獲得業績，造成上
    訴人股票數量與價值不斷減少。嗣上訴人要求訴外人王南昱
    將股票變現，竟支吾其詞避不見面，經追查始發現訴外人王
    南昱未經上訴人同意私自操作股票買賣，總數達數十餘家股
    票合計3,547,475元。嗣協議訴外人王南昱以300萬元清償違
    規操作之股票，剩餘股票以50萬元處理後交予上訴人，合計
    350萬元，並約定於92年3月底前交付上訴人50萬元，詎訴外
    人王南昱陸續支付完50萬元，將剩餘股票處理後，僅再交付
    予上訴人50萬元後即避不見面。且被上訴人經主管機關財政
    部證券暨期貨管理委員會（下稱證期會）派員查核，發現訴
    外人王南昱受理上訴人對買賣有價證券之種類、數量、價格
    及買進或賣出與當初委託授權內容不符。按民法第188條第1
    項前段規定，受僱人因執行職務不法侵害他人之權利者，由
    僱用人與行為人連帶負損害賠償責任。訴外人王南昱為被上
    訴人聘雇之營業員，且通過國家專業鑑定考試並取得合法證
    照，對於證券交易法令理應相當熟稔，竟違反臺灣證券交易
    所股份有限公司營業細則第144條，公司章程、營業細則、
    受託契約準則及證券商負責人與業務人員管理規則第18條之
    規定，私自將上訴人股票辦理融資融券，並盜賣上訴人股票
    ，而被上訴人為其僱用人，應對僱用之人員善盡監督之責，
    竟疏於管理，造成上訴人損失，應依民法第188條負僱用人
    之連帶賠償責任。又兩造間訂立委託買賣股票之契約，被上
    訴人之營業員未經上訴人同意，私自操作融資融券買賣股票
    ，造成上訴人損失，被上訴人違反兩造間之委託買賣股票契
    約，被上訴人亦應負違約之損害賠償責任。而上訴人所受損
    害之計算方式，以事發前訴外人王南昱與上訴人確認之股票
    種類及數量為據，並依事發翌日（即92年3月25日）之收盤
    價為計算基準，系爭股票總價為3,491,544元，即為上訴人
    之損害金額，因股票有漲有跌，茲以整數300萬元計算，扣
    除訴外人王南昱已賠償之56萬元，上訴人尚有244萬元之損
    害。爰訴請被上訴人應給付上訴人244萬元，及自起訴狀繕
    本送達被上訴人翌日起至清償日止，按年息5％計算之利息
    等語。
二、被上訴人則以：訴外人王南昱代上訴人保管存摺、印章，非
    屬執行其在被上訴人公司之職務行為。上訴人違反法令及契
    約規定所致之損害，係因上訴人故意或重大過失所致，被上
    訴人對受僱人王南昱並無監督疏失之責。又上訴人就其帳戶
    之交易情形完全知悉，明顯係將其帳戶授權予訴外人王南昱
    使用，其因此所遭致之損失，應由上訴人自行負責。況訴外
    人王南昱之證詞顯有與上訴人相互掩護，意圖將二人私相授
    受應共同負擔之責任，構陷由不知情之被上訴人負擔。上訴
    人並無任何證據證明受有損害，依法對被上訴人實無損害賠
    償請求權等語，資為抗辯。
三、經查上訴人主張其於91年1 月11日，在新寶證券公司開戶，
    嗣新寶證券公司於91年4月8日，由元大京華證券公司合併，
    其自新寶證券公司開戶，迄92年3 月24日止，在該二家證券
    公司從事股票投資之受託營業員，均為業於92年3 月間離職
    之訴外人王南昱，且買賣股票所使用之存摺帳戶均為大眾銀
    行公園分行（現改為東臺南分行）第000000000000號帳戶，
    並利用該帳戶進行交割等事實，既被上訴人所不爭執，自堪
    信實。惟上訴人另主張其委託訴外人王南昱從事股票操作，
    僅授權訴外人王南昱從事一般股票操作，並未授權從事融資
    融券之股票操作，詎訴外人王南昱竟利用上訴人不熟悉股票
    市場之操作情況，擅自將上訴人之股票利用融資融券業務操
    作買賣以獲得業績，且未經上訴人同意擅自買賣股票，造成
    上訴人受有244 萬元之損害，被上訴人為訴外人王南昱之僱
    用人，應依民法第188 條之規定，負僱用人之連帶賠償責任
    ，及違反契約之損害賠償責任等情，既為被上訴人所堅詞否
    認，並以前揭情詞置辯，致兩造互有爭議。是本件所應審究
    者厥為（一）上訴人是否有將印章、金錢款項交付訴外人王
    南昱，全權委託訴外人王南昱操作股票買賣？（二）訴外人
    王南昱全權操作買賣股票是否經上訴人之授權？（三）苟係
    上訴人授權訴外人王南昱全權代為操作股票之買賣，是否有
    民法第188條第1項前段規定之適用？或被上訴人是否應負違
    反契約之損害賠償責任？（四）又苟應負損害賠償責任，應
    如何計算上訴人之損害數額？各情而已，茲更詳細說明如下
    。
四、訴外人王南昱是否未經上訴人授權擅自買賣股票，或上訴人
    是否全權委託訴外人王南昱操作買賣股票部分：
（一）上訴人雖迭主張其固有將印章、存款存摺及證券存摺交予
      訴外人王南昱，惟並未全權委託訴外人王南昱操作買賣股
      票，而係上訴人自己用電話下單委託買股票云云。惟經證
      期會函請證交所查核訴外人王南昱受理上訴人對買賣有價
      證券之種類、數量、價格及買進或賣出是否與當初委託授
      權內容不符情事時，上訴人在臺灣證交所92年5 月27日書
      信訪談時係稱：「（請問台端買賣有價證券之集保存摺、
      銀行存摺及其印鑑是否本人保管？是否有委請他人代為保
      管情事？）除了印鑑章係由甲○○○自行保管外，集保存
      摺及銀行存摺，王南昱表示為方便作業，故放在王南昱處
      保管。」等語（見證交所92年5 月27日書信訪談紀錄）；
      嗣上訴人於原審審理時則稱其係將印章、存款存摺（即銀
      行存摺）及證券存摺（即集保存摺）交予訴外人王南昱等
      語（見原審93年11月1 日言詞辯論筆錄）。據此已見上訴
      人所言究竟係將印章、存款存摺及證券存摺三者均交予訴
      外人王南昱，或上訴人自己保管印章，僅將存款存摺及證
      券存摺交予訴外人王南昱，前後相互殊異。再對照證人王
      南昱於原審審理時所證稱：其只有保管上訴人甲○○○之
      印章，並沒有拿其他存摺等語（見原審93年11月1 日言詞
      辯論筆錄），更與上訴人前揭所言截然不同，真情為何，
      實有更進一步探究之必要。
（二）經證交所調閱上訴人92年1月至3月之交易明細表，並抽核
      上開期間計12日、48筆之買賣委託書發現，該期間之交易
      係以信用交易及融資融券互抵方式為之，該等委託書均勾
      選當面委託方式，並蓋有上訴人印章，且該印章為上訴人
      原留在被上訴人之印鑑，經證交所再以電託詢問上訴人，
      上訴人表示「各該委託書係上訴人本人蓋章，惟過於信任
      王南昱，因而僅蓋章而未詳細了解其內容。」等語，此有
      證交所92年6月3日臺證稽字第0920010507號函及所附之查
      核情形及結果摘述、買進委託書及賣出委託書影本，附於
      原審卷足稽。惟上訴人於證交所92年5 月27日訪談時則稱
      ：「（台端何時發現該分公司（指被上訴人）營業員王南
      昱未依授權內容買賣股票情事？及當初授權內容為何？）
      當事人交易期間只有委託買，而無委託賣‧‧‧（下略）
      」等語（見證交所92年5月27日書信訪談紀錄）。據此上
      訴人既稱其只有委託買（股票），而無委託賣（股票）；
      惟又稱買進委託書及賣出委託書均係其本人所蓋章，上訴
      人既未委託賣出股票，為何又在賣出委託書上蓋章？另上
      訴人於原審審理時稱其係將印章、存款存摺及證券存摺交
      予訴外人王南昱等語（見原審93年11月1日言詞辯論筆錄
      ），則上訴人既已將印章交予訴外人王南昱保管，又如何
      由其本人在買進委託書及賣出委託書上蓋章？上訴人前後
      所述，益見多所矛盾，言不由衷。
（三）觀諸證人王南昱於93年10月18日在原審所證稱：「（何時
      任職於被上訴人公司？）89年任職於被上訴人公司，92年
      3 月27日離職。（在被上訴人公司擔任何職務？）營業員
      ，幫客戶下單買賣股票。（是否受上訴人委託買賣股票？
      ）由甲○○○電話委託，她有辦理融資融券。（每次買賣
      股票是否都由甲○○○通知你才買賣？）買賣股票不需用
      到存摺，所以我沒有她的存摺，但她的印章從91年年初放
      在我這邊，到92年3 月份我才把印章交還給她，後來因公
      司業績的壓力下，我有幫她操作實際上她並沒有下達買賣
      股票之指示。（如何辦理交割？）交割是從銀行存摺簿交
      割，直接扣款。存摺都是甲○○○自己保管。（甲○○○
      是否同意你幫她操作買賣股票？）沒有。（買進、賣出委
      託書上委任之方式都勾選當面委託為何蓋有甲○○○之印
      章？）是我蓋的章。沒有經過甲○○○同意。」等語（見
      原審93年10月18日言詞辯論筆錄），足見買進委託書及賣
      出委託書上「甲○○○」之印章均係訴外人王南昱所蓋，
      並非上訴人所蓋，與上訴人於原審審理時稱其將印章交予
      訴外人王南昱之情形相符，惟與上訴人於證交所查核時稱
      買進委託書及賣出委託書均係其本人蓋章等語不符至明。
（四）則依上訴人與證人王南昱兩人前後相互矛盾之供述，再參
      諸被上訴人所提出上訴人之客戶交易明細表，顯示上訴人
      自91年1月11日在新寶證券公司開戶迄92年3月21日止，上
      訴人買賣股票十分頻繁，幾乎每7日中有5日均有買賣股票
      之交易紀錄，且每交易日買賣之股票數量亦多在10張以上
      ，其買賣情形有買入亦有賣出。而上訴人在大眾商業銀行
      東臺南分行第000000000000號帳戶之資金往來情形亦十分
      複雜，有買入股票之扣款，亦有賣出股票所得之進帳，復
      有該銀行93年10月26日（93）東臺南發210號函及所附之
      資金往來明細表，存於原審卷為憑。據此訴外人證人王南
      昱苟未持有上訴人之上開銀行存款存摺，或訴外人王南昱
      非經由上訴人全權委託操作股票買賣，訴外人王南昱如何
      得知上訴人有無在上開帳戶內存入款項或提領上開帳戶內
      之金錢？訴外人王南昱又如何得知上訴人上開銀行存款帳
      戶尚有多少餘額，是否足以購買股票辦理交割？
（五）故還原本件上訴人與訴外人王南昱間之實際授權及委託情
      形應係：上訴人將其在被上訴人約定之印章、存款存摺及
      證券存摺，均交予訴外人王南昱，並全權委託訴外人王南
      昱代為操作股票之買賣事宜，上訴人本人並不下達股票買
      賣之指示，悉委由訴外人王南昱決定買入、賣出之股票種
      類、數量、價格。即上訴人於原審93年11月1 日言詞辯論
      時，稱其將印章、存款存摺及證券存摺均交予訴外人王南
      昱等語為真實；然上訴人另稱其並未全權委託訴外人王南
      昱代為操作股票之買賣，是由上訴人本人下單云云，則屬
      避重就輕之說詞，不足採信。至上訴人於證交所調查時，
      稱：「除了印鑑章係由甲○○○自行保管外，集保存摺及
      銀行存摺王南昱表示為方便作業，故放在王南昱處保管。
      」等語（見證交所92年5 月27日書信訪談紀錄），及證人
      王南昱於原審審理時稱上訴人未授權其全權操買賣股票云
      云。均係為規避上訴人開戶時，與被上訴人所簽訂之委託
      買賣證券契約中，已立有表示願遵守證券法令規定，不將
      原留印鑑、款項、存摺或有價證券交由被上訴人員工保管
      ，或與其有借貸金錢或股票及媒介情事，否則因此所生之
      糾葛或損害，願自行負責等語之聲明書；及「委託人委託
      買賣證券注意事項」第10條之規定，即證券經紀商依法不
      得收受存款或辦理放款或借貸有價證券，委託人亦不得將
      委託買進之證券或賣出證券之價金，或其他款券存放於證
      券經紀商或其人員處，否則委託人應自負其責之規定或約
      定，並有相互掩護意圖將兩人私相授受應共同負擔之責任
      ，推由不知情之被上訴人負擔之可能。否則訴外人王南昱
      苟真確未經上訴人同意，私自辦理融資融券及盜賣上訴人
      之股票，則訴外人王南昱顯已涉刑事背信及偽造文書等罪
      嫌，上訴人豈有迄未對訴外人王南昱提起任何刑事追訴，
      或追究民事賠償責任之理。是被上訴人辯稱上訴人係全權
      委託訴外人王南昱代為操作股票之買賣事宜等語，與上開
      證據調查結果相符，足堪採信。上訴人猶以前詞認訴外人
      王南昱係未經上訴人同意，擅自利用上訴人之股票融資融
      券操作買賣以獲得業績，係屬執行被上訴人業務之職務上
      之行為，尚非的論，而無足取。
五、被上訴人應否對上訴人負違反契約之損害賠償責任部分：
    上訴人固主張被上訴人之營業員即訴外人王南昱，未經上訴
    人同意，私自操作融資融券買賣股票，造成上訴人損失，被
    上訴人違反兩造間之委託買賣股票契約云云。惟上訴人與被
    上訴人之營業員即訴外人王南昱間之授權及委託情形，係上
    訴人全權委託訴外人王南昱代為操作股票之買賣事宜，上訴
    人本人並不下達股票買賣之指示，而悉委由訴外人王南昱決
    定買入、賣出之股票種類、數量、價格，既有如前述；且上
    訴人於91年1 月14日在新寶證券公司開立證券信用交易帳戶
    時，亦同時申請辦理融資買進及融券賣出股票，復有上訴人
    之上開開戶資料影本，存於原審卷足證。是上訴人主張被上
    訴人之營業員王南昱未經上訴人同意，私自操作融資融券買
    賣股票，造成上訴人損失，被上訴人違反兩造間之委託買賣
    股票契約云者，即難認屬實情。上訴人據此主張被上訴人應
    對上訴人負違反契約之損害賠償責任云者，自非有據，不應
    准許。
六、被上訴人應否依民法第188條第1項前段規定，對上訴人負僱
    用人之連帶賠償責任部分：
  1.按民法第188 條所定僱用人之連帶賠償責任，以受僱人因執
    行職務不法侵害他人之權利，始有其適用。倘係受僱人個人
    之犯罪行為而與執行職務無關，即與該條規定之要件不合，
    殊無因受僱人濫用職務或利用職務上之機會及與執行職務之
    時間或處所有密切關係之行為，其外觀在客觀上認與執行職
    務有關，不法侵害他人之權利，遽認僱用人應與該受僱人負
    連帶賠償責任，最高法院著有92年臺上字第485 號判決意旨
    足參。上訴人固主張訴外人王南昱為被上訴人聘僱之營業員
    ，違反相關規定，擅自將上訴人股票辦理融資融券，並盜賣
    上訴人股票，而被上訴人疏於管理，致上訴人受有損失，應
    負連帶賠償損害云云。惟查上訴人與被上訴人之營業員即訴
    外人王南昱間之授權及委託情形，係上訴人將其在被上訴人
    約定之印章、存款存摺及證券存摺均交予訴外人王南昱，並
    全權委託訴外人王南昱代為操作股票之買賣，是上訴人主張
    訴外人王南昱擅自將上訴人股票辦理融資融券，盜賣上訴人
    股票云者，並非事實，已如前述。次依證券商負責人與營業
    人員管理規則第2條第2項規定：「本規則所稱業務人員，係
    指從事一、有價證券投資分析、內部稽核或主辦會計。二、
    有價證券承銷、買賣之接洽或執行。三、有價證券自行買賣
    、結算交割或代辦股務。四、有價證券買賣之開戶、徵信、
    招攬、推介、受託、申報、結算、交割或為款券收付、保管
    。五、有價證券買賣之融資融券。六、衍生性金融商品之風
    險管理或操作。」同規則第3 條規定：「證券商之業務人員
    ，依其職務之繁簡難易、責任輕重，分為下列二種：一、高
    級業務員：擔任第8條第2項之部門主管及分支機構負責人、
    投資分析或內部稽核等職務者。二、業務員：從事前條第 2
    項各款有價證券承銷、自行買賣、受託買賣、內部稽核或主
    辦會計等職務者。前項第2 款業務員擔任內部稽核職務者，
    以參加財政部證券暨期貨管理委員會（下稱本會）所指定機
    構舉辦之內部稽核人員訓練班受訓及格結業者為限。」同規
    則第18條第1項、第2項第3 款及第11款亦明定：「證券商負
    責人及業務人員執行業務應本誠實及信用原則，不得受理客
    戶對買賣有價證券之種類、數量、價格及買進或賣出之全權
    委託、挪用或代客戶保管有價證券、款項、印鑑或存摺。」
    委託人委託買賣證券注意事項第10條規定：「證券經紀商依
    法不得收受存款或辦理放款或借貸有價證券，委託人亦不得
    將委託買進之證券或賣出證券之價金或其他款券存放於證券
    經紀商或其人員（包括負責人、經理人及所有工作人員等）
    處，否則委託人應自負其責。」及上訴人在開戶時，與被上
    訴人所簽訂之委託買賣證券契約中，已書立聲明書表示願遵
    守證券法令規定，不將原留印鑑、款項、存摺或有價證券交
    由被上訴人公司員工保管，或與其有借貸金錢或股票及媒介
    情事，否則因此所生之糾葛或損害，願自行負責等語。顯見
    上訴人及訴外人王南昱均明知故違各該法令約定，任由訴外
    人王南昱代上訴人保管印章、存款存摺及證券存摺及受託全
    權操作決定買賣有價證券之種類、數量、價格等，自屬訴外
    人王南昱個人之不法行為，而與執行被上訴人之職務無關，
    難認訴外人王南昱各該違法亂紀之行為，係執行被上訴人之
    職務行為，上訴人違反法令及契約所致之損害，全因上訴人
    故意或重大過失所致，被上訴人對受僱人王南昱並無監督疏
    失之處。是上訴人主張被上訴人應依民法第188條第1項前段
    規定，對上訴人負僱用人之連帶賠償責任云者，即與該連帶
    賠償責任之構成要件有間，不應准許。
  2.又上訴人自開戶以來，系爭帳戶長達1 年多時間之交易至為
    頻繁，每筆交易亦均經由所約定之交割帳戶完成交割，期間
    均無任何異議，如上訴人主張所有交易皆係訴外人王南昱未
    經上訴人同意私自操作股票買賣，何以上訴人均完成交割，
    而未曾提出任何異議？且按證券經紀商受託買賣有價證券製
    作委託書買賣報告書及對帳單應行記載事項準則第10條第 1
    項規定：「證券經紀商應按月編製對帳單一式二份並於次月
    5 日填製，一份送交委託人，一份證券經紀商收存。」被上
    訴人有依法令規定將對帳單交付予上訴人，亦有上訴人於92
    年3 月24日親自簽收之買賣對帳單，存於原審卷足稽（見原
    審卷一第166 頁）。對此上訴人雖迭抗稱其從未收受被上訴
    人寄送之對帳單云云；惟依交易所之調查報告，既已明確指
    出：「經檢視前開期間該分公司出具2 個月份郵寄對帳單憑
    證、12個月份吳張君蓋章領取憑證、及1 個月份簽名蓋章收
    取等資料顯示，該分公司尚能依規定處理吳張君買賣對帳單
    。」等語（見交易所調查報告第4頁倒數第2行至第5頁第1行
    ）。則上訴人每月既已收受被上訴人交付之對帳單，且對該
    交易內容從未曾表示異議，顯其對帳戶之交易情形完全知悉
    ，縱系爭交易非由上訴人親自所為，亦係上訴人授權訴外人
    王南昱所為。至訴外人王南昱變更上訴人之通訊處所，將上
    訴人住址「臺南市○○路168號」寫為「臺南市○○路188號
    」，縱有錯誤，微論並無證據認訴外人王南昱係蓄意撰寫錯
    誤，且被上訴人寄發對帳單時，因該住址錯誤遭退回，亦因
    有上訴人親自簽收之買賣對帳單在卷足稽（見原審卷一第14
    8至160頁），顯見被上訴人主張有將上訴人之買賣對帳單送
    交上訴人收訖乙情，亦非全然無據。尤以上訴人既有委託被
    上訴人買賣股票，苟真有未曾收受被上訴人寄送之對帳單，
    何以從未曾向被上訴人反應？此舉益證與常情不符。故上訴
    人主張訴外人王南昱故意誤寫上訴人住址，致上訴人未收到
    任何對帳單，及被上訴人未注意訴外人王南昱違規保管上訴
    人之存摺、印鑑及有關款項、股票、及受託全權操作決定上
    訴人買賣有價證券之種類、數量、價格等，因認被上訴人未
    盡監督之責，應負民法第188 條所定僱用人之連帶賠償損害
    云者，洵非有據，不應准許。另上訴人以被上訴人尚有類似
    情節之鄭陳素美受害，並已向證管會檢舉，縱屬實情，核亦
    屬另一個案，要難據此推認被上訴人對於本件上訴人之個案
    ，有未盡監督而應負連帶賠償之情事。
七、綜上所述，上訴人依違反契約之損害賠償請求權，及民法第
    188條第1項前段規定之侵權行為損害賠償請求權，請求被上
    訴人給付上訴人244 萬元，及自起訴狀繕本送達被上訴人翌
    日起至清償日止，按週年利率5％ 計算之利息，為無理由，
    不應准許。又上訴人本案訴訟既不應准許，其假執行之聲請
    亦失所依附，應併予駁回。原審為上訴人敗訴之判決，及駁
    回其假執行之聲請，經核認事用法並無不合。上訴意旨，仍
    執前詞指摘原判決不當，求予廢棄改判，為無理由，應予駁
    回。
八、又本件為判決之基礎已臻明確，兩造其餘攻擊防禦方法，核
    與判決之結果不生影響，爰不逐一論述，併此敘明。
九、據上論結，本件上訴為無理由，應依民事訴訟法第449條第1
    項、第78條，判決如主文。
中　　華　　民　　國　　94　　年　　7　　月　　 12　　日
　　　　　　　　　民事第一庭  　審判長法　官  王惠一
　　　　　　　　　　　　　　　        法　官  蘇重信
　　　　　　　　　　　　　　　        法　官  林永茂
上為正本係照原本作成。
如對本判決上訴，須於判決送達後20日內向本院提出上訴狀，未
表明上訴理由者，應於上訴後20日內，向本院提出理由書（須附
繕本）。
中　　華　　民　　國　　94　　年　　7　　月　　 12　　日
                                      書記官　謝素嬿
                                                  Ｊ
